臺灣臺南地方法院刑事判決
110年度訴字第79號
公  訴  人  臺灣臺南地方檢察署檢察官
被      告  THASOONG APHISIT（泰國籍)





選任辯護人  林炎昇律師（法律扶助）
上列被告因違反毒品危害防制條例案件，經檢察官追加起訴（10
9年度偵字第9598號），本院判決如下：
    主  文
THASOONG APHISIT犯如附表所示之各罪，共貳罪，各處如附表「
宣告刑」欄所示之刑。應執行有期徒刑伍月，如易科罰金，以新
臺幣壹仟元折算壹日。
    事  實
一、THASOONG APHISIT（中文姓名：楊塔善，下稱楊塔善）明知
　　甲基安非他命為毒品危害防制條例規定之第二級毒品，不得
　　持有及施用，竟因其同事POOTONGKHOP WIRAS（中文姓名：
    偉拉，下稱偉拉）有施用第二級毒品甲基安非他命之需求，
    而基於幫助偉拉施用第二級毒品甲基安非他命之犯意，於附
    表所示時間前之某時，以附表所示之方式與SOMTON APISIT
    （中文姓名：黃奕辰，下稱黃奕辰，涉犯販賣第二級毒品部
    分，業經另案判決）聯繫後，由偉拉於附表所示之時間，自
    行前往附表所示之地點取得黃奕辰所販售之甲基安非他命各
    1包（惟事後黃奕辰並未取得款項）。
二、案經嘉義縣警察局竹崎分局報告臺灣臺南地方檢察署檢察官
    偵查追加起訴。
    理  由
一、證據能力部分
  ㈠按被告以外之人於審判外之陳述，雖不符合同法第159條之1
    至第159條之4之規定，但經當事人於審判程序同意作為證據
    ，法院審酌該言詞陳述或書面陳述作成時之情況，認為適當
    者，亦得為證據。當事人、代理人或辯護人於法院調查證據
    時，知有第159條第1項不得為證據之情形，而未於言詞辯論
    終結前聲明異議者，視為有前項之同意，刑事訴訟法第159
    條第1項及第159條之5分別定有明文。經查，本案下列據以
    認定被告楊塔善犯罪所引用之供述證據，因檢察官、被告及
    其辯護人於本院準備程序均表示同意作為證據，且迄至言詞
    辯論終結前亦未聲明異議（見院卷第46至48、152至154頁）
    ，本院審酌上開供述證據資料製作時之情況，核無不當取供
    及證明力明顯過低之瑕疵，且與待證事實具有關連性，認以
    之作為證據應屬適當，揆諸前開規定，認上開證據應有證據
    能力。
  ㈡本案所援引之卷內各項非供述證據，因無證據證明係公務員
    違背法定程序所取得，依同法第158條之4規定之反面解釋，
    亦均有證據能力。
二、證明力部分
　㈠上揭犯罪事實，業據被告於警詢、偵訊、本院準備程序及審
    理中坦認不諱，核與證人偉拉於警詢及偵查中之證述、證人
    黃奕辰於偵訊及本院審理中之證述情節大致相符，且有黃奕
    辰與被告Messenger群組首頁及對話紀錄翻拍照片6張在卷可
    資佐證，是被告之任意性自白核與事實相符，堪以採信。
　㈡起訴書之犯罪事實雖認被告有於附表編號１、２所示時間之翌
    日收受偉拉交付之現金新臺幣（下同）1,000元、1,500元再
    轉交予黃奕辰，然此為被告所堅詞否認（見警卷第5至6頁，
    偵卷第45頁，院卷第45、151、154頁），核與證人黃奕辰於
    偵訊時供稱：108年12月20日這次是先交付安非他命（應係
    指甲基安非他命），但我沒有拿到錢，108年12月23日這次
    的交易價錢是1,500元，但還沒有給我錢等語（見偵卷第31
    至32頁）相符，至證人偉拉縱然證稱：買毒品的錢都是我隔
    天委託被告交給黃奕辰等語（見偵卷第13至14頁），惟此顯
    與被告及證人黃奕辰所述情節有違，且無其他事證以佐渠說
    ，尚非可採，實難認定被告有代偉拉轉交2次之購毒款項予
    黃奕辰；再者，證人黃奕辰於本院審理中雖改稱：我是透過
    LINE叫偉拉將錢交給被告，但被告沒有將錢交給我，因為被
    告說需要用錢他要先借用等語（見院卷第144至145、149頁
    ），然此亦為被告所否認（見院卷第151、154頁），參酌證
    人黃奕辰業於109年9月24日偵訊時結證：我沒有收到本案2
    次毒品交易款項等情明確，且未曾於警詢、偵訊表示被告有
    收取偉拉之購毒款項並向渠先行借用乙情，迨於110年10月5
    日本院審理中卻改稱被告向渠借用偉拉交付之購毒款項2,50
    0元等語，是否可信，即非無疑，況證人黃奕辰於審理中亦
    自陳：我之前都沒有提過這件事情，我不知道借款的對話有
    無出現在手機對話中，也沒有將借款對話紀錄提供給警方等
    語（見院卷第149頁），故自難單憑證人黃奕辰片面、有瑕
    疵且無佐證之證詞，遽認被告有收取偉拉之購毒款項後向黃
    奕辰借用之情事。從而，起訴書所載此部分之事實應予更正
    （即事後黃奕辰並未取得款項）。
　㈢公訴意旨固認被告所為，係犯毒品危害防制條例第4條第2 項
    之販賣第二級毒品罪嫌，無非係以黃奕辰透過被告而與偉拉
    達成毒品交易之共識（含毒品價格、交易地點），並由被告
    向偉拉收取價金（惟此部分之事實尚不足以證明，詳如前㈡
    所述），因而獲得免費施用毒品之利益，故被告屬賣方之成
    員，應與黃奕辰成立販賣甲基安非他命之共同正犯。惟查：
　⒈按毒品交易，因風險甚高，非有一定之信任關係或隔絕、隱
    密措施，買賣毒品之雙方多不願、亦不敢貿然進行，是於毒
    品交易過程中，常見由買賣雙方熟稔、信賴之第三人居間收
    取價款及交付毒品之情形。而此居中之第三人，通常即扮演
    填補是項信任關係，或隔阻直接關係之角色。後者之作用，
    在於掩飾幕後之賣方（例如同居人或手下受指示接聽電話、
    送貨，老大則不自己出面），其屬於參與販賣毒品之共同正
    犯，固甚明顯；前者卻因和交易之雙方間，各有一定之交情
    ，究係立於幫助販售之一方或買受之一方，代送或代取毒品
    ？代收或代轉價金？尚曖昧難明，除須探求其主觀意思之外
    ，仍應就其與買、賣各方之情誼、交易發動存在於何方、如
    何受託（含對話內容及相關環境）、所為何事、何方付酬等
    客觀情事，予以綜合審酌判斷（最高法院103年度台上字第1
    401號刑事判決意旨參照）。可知本案欲判斷被告於附
　　表代偉拉聯繫黃奕辰購買甲基安非他命，是否與黃奕辰間構
    成販賣甲基安非他命之共同正犯，除應探求其主觀意思之外
    ，亦應就其與買、賣各方之情誼、交易發動存在於何方、如
    何受託（含對話內容及相關環境）、所為何事、何方付酬等
    客觀情事，予以綜合判斷。
  ⒉證人偉拉於警詢證稱：我有向黃奕辰購買毒品安非他命（應
    係指甲基安非他命），平常我都當面叫被告以通訊軟體Face
    book Messenger聯繫黃奕辰，然後向黃奕辰購買毒品安非他
    命，每次以1,000元至1,500元購買等語（見警卷第23頁），
    於偵訊時結證：黃奕辰有賣過毒品給我，但我都會委託被告
    幫我聯繫黃奕辰，我平常都是透過被告用通訊軟體Facebook
    的Messenger聯繫黃奕辰，再向黃奕辰購買第二級毒品安非
    他命，我已經離開之前的公司，我不敢直接跟黃奕辰買毒品
    ，所以我才透過被告聯繫黃奕辰...這2次都是我自己到公司
    側門樓梯那邊去拿安非他命，是我單純向黃奕辰買等語（見
    偵卷第13至14頁）；且證人黃奕辰於偵訊時供稱：〈檢察官
    問：（提示與楊塔善108年12月20日之對話紀錄，編號4），
    談論何事？〉我問被告是誰，對方說想跟我買安非他命（應
    係指甲基安非他命），我把安非他命拿過去，但被告叫另一
    個人來跟我拿毒品，我問被告是誰，被告就叫我把毒品交給
    該人，並說這個人會付我錢...偉拉都是透過被告來找我，
    被告是幫忙聯絡我而已等語（見偵卷第31至32頁），於本院
    審理中證稱：是偉拉透過被告來請我賣給偉拉，我才賣毒品
    給他，因為被告跟我說如果偉拉不付錢的話，被告會負責這
    筆錢，偉拉與被告是在同一家工廠工作等語（見院卷第146
    頁），渠等之前開證述與被告所述本案毒品交易係偉拉透過
    被告聯絡黃奕辰之過程互核相符，可知本案毒品交易之發動
    者為偉拉，因偉拉與黃奕辰不熟識，故主動要求被告協助聯
    繫黃奕辰，填補信任關係，故被告為此與黃奕辰確認毒品價
    格、交易地點並轉知偉拉，核屬必然，尚難僅此遽認被告為
    黃奕辰販賣甲基安非他命之手足。況且，證人黃奕辰亦明確
    證稱：被告沒有與我共同販賣毒品，是我自己賣的而已，被
    告是單純介紹要買毒品的偉拉給我而已等語（見院卷第150
    頁），足見被告供稱本案2次均係代偉拉聯絡購毒乙情，核
    屬有據。
　⒊觀諸黃奕辰與被告Messenger對話紀錄翻拍照片（見院卷第16
    5頁），譯文內容雖記載黃奕辰向被告稱：「我們要把賣給
    他的藥包殘餘的粉自己留著」，然據證人黃奕辰於本院審理
    中結證：對話內容是說如果我們把毒品賣給偉拉，我們就沒
    有毒品可以吸食了，就剩下袋子殘餘的粉拿來舔了，我的意
    思是賣給偉拉，我就沒有毒品了，並不是把剩下殘留的毒品
    跟被告一起分的意思等語明確（見院卷第147至148頁），而
    該則譯文記載被告回覆：「來了嗎？」，益徵被告並未針對
    黃奕辰是否與其分食毒品有所附和或回應，且證人黃奕辰證
    稱：我不記得這2次被告有從我這邊拿到好處等語（見院卷
    第150至151頁），因此，依卷附之證據資料，無從證明被告
    主觀上有何與黃奕辰共同意圖營利而販賣第二級毒品之犯意
    聯絡，被告所為僅係幫助偉拉向黃奕辰購買甲基安非他命，
    其並未從中獲利或獲取毒品，自不得以共同販賣第二級毒品
    罪責相繩。
　㈣綜上所述，被告供稱其就附表編號１、２所為均係幫助偉拉施
    用甲基安非他命等情，應堪採信。公訴意旨認被告係與黃奕
    辰共同涉犯販賣第二級毒品罪嫌，容有誤會。本件被告以附
    表編號１、２所示之方式，幫助偉拉施用第二級毒品犯行，事
    證明確，均堪認定，應依法論科。
三、論罪科刑部分
　㈠核被告就附表編號１、２所為，均係犯毒品危害防制條例第10
    條第2項、刑法第30條第1項前段之幫助施用第二級毒品罪。
    公訴意旨認被告所為，係犯毒品危害防制條例第4條第2項之
    販賣第二級毒品罪嫌，尚有未洽，惟基本事實同一，本院於
    審理時亦已告知變更法條之意旨（見院卷第46、140、154頁
    ），使其為完整之防禦，爰依刑事訴訟法第300條規定變更
    起訴法條。被告持有第二級毒品之低度行為，均為其幫助施
    用之高度行為所吸收，不另論罪。被告係幫助他人犯罪，依
    刑法第30條第2項規定，按正犯之刑減輕之。又其所犯上開2
    罪間，犯意各別，時間有異，行為互殊，應予分論併罰。
　㈡爰審酌被告為他人聯繫購買甲基安非他命而幫助施用，無視
    國家杜絕毒品之嚴令，助長他人施用毒品之惡源，戕害他人
    身心健康，所為非是，並考量被告犯後坦承犯行，兼衡其自
    陳高中畢業之教育程度，離婚、育有3名子女（分別為17歲
    、15歲、11歲），小孩由太太監護，目前擔任東弘金屬工業
    公司之技術員，月收入約4萬多元，現自己住，需扶養小孩
    （見院卷第156頁）等一切情狀，量處如附表「宣告刑」欄
    所示之刑，並定應執行刑如主文所示，且均諭知易科罰金之
    折算標準，以資懲儆。
據上論斷，應依刑事訴訟法第299條第1項前段、第300條，毒品
危害防制條例第10條第2項，刑法第11條、第30條第1項前段、第
2項，第41條第1項前段、第51條第5款，判決如主文。
本案經檢察官陳奕翔追加起訴，檢察官鄭聆苓、陳擁文到庭執行
職務
中　　華　　民　　國　　110 　年　　10　　月　　26　　日
                  刑事第十二庭  審判長法　官　張婉寧
                                      法　官  黃鏡芳
　　　　　　　　　　　　　　　　　    法　官  陳嘉臨
以上正本證明與原本無異。
如不服本判決應於收受本判決後20日內向本院提出上訴書狀，並
應敘述具體理由。其未敘述上訴理由者，應於上訴期間屆滿後20
日內向本院補提理由書狀（均須按他造當事人之人數附繕本）「
切勿逕送上級法院」。 
　　　　　　　　　　　　　　　　　    書記官 蔡雅惠
中　　華　　民　　國　　110 　年　　10　　月　　27　　日

附錄論罪科刑法條：
毒品危害防制條例第10條
施用第一級毒品者，處6月以上5年以下有期徒刑。
施用第二級毒品者，處3年以下有期徒刑。

附表：
編號 幫助施用對象 時間 地點 方式 宣告刑  １ 偉拉 108年12月20日22時許 臺南市○市區○○里○○000號「東弘金屬工業股份有限公司」側門樓梯上 楊塔善以通訊軟體Messenger代為向黃奕辰聯絡，談妥偉拉欲購買甲基安非他命之價格（1,000元）後，並將黃奕辰放置甲基安非他命之地點轉告偉拉，由偉拉自行於左列時間、地點，取得甲基安非他命1包。 楊塔善幫助施用第二級毒品，處有期徒刑參月，如易科罰金，以新臺幣壹仟元折算壹日。  ２ 偉拉 108年12月23日19時許 臺南市○市區○○里○○000號「東弘金屬工業股份有限公司」側門樓梯上 楊塔善以通訊軟體Messenger代為向黃奕辰聯絡，談妥偉拉欲購買甲基安非他命之價格（1,500元）後，並將黃奕辰放置甲基安非他命之地點轉告偉拉，由偉拉自行於左列時間、地點，取得甲基安非他命1包。 楊塔善幫助施用第二級毒品，處有期徒刑參月，如易科罰金，以新臺幣壹仟元折算壹日。